臺灣臺北地方法院行政訴訟判決　
110年度交字第135號
110年11月16日辯論終結
原      告  杜呈洋  


被      告  臺北市交通事件裁決所

代  表  人  蘇福智  
訴訟代理人  石蕙銘  
            黃郁軒  
            吳美惠  
上列當事人間交通裁決事件，原告不服被告民國110年2月22日北
市裁罰字第22-AFV260306號裁決，提起行政訴訟，本院判決如下
： 
    主  文
一、原處分撤銷。
二、訴訟費用新臺幣300元由被告負擔。
三、被告應給付原告新臺幣300元。
    事實及理由
一、爭訟概要：
　　原告於民國110年1月19日2時19分許，騎乘車號000-0000號
    普通重型機車（下稱系爭機車）行經臺北市松山區市民大道
    4段與八德路2段366巷口，經臺北市政府警察局松山分局（
    下稱舉發機關）東社派出所員警認有「行經設有酒測處所，
    不依指示停車受檢」之違規行為，遂於110年1月22日填製北
    市警交字第AFV260306號舉發違反道路交通管理事件通知單
    （下稱舉發通知單）予以舉發。嗣被告審認原告有「行經警
    察機關設有告示執行酒精濃度測試之檢定處所，不依指示停
    車接受稽查」之違規事實，乃依道路交通管理處罰條例（下
    稱道交條例）第35條第4項第1款規定，於110年2月22日開立
    北市裁罰字第22-AFV260306號違反道路交通管理事件裁決書
    （下稱原處分），裁處原告罰鍰新臺幣（下同）18萬元，吊
    銷駕駛執照，並應參加道路交通安全講習，於110年2月22日
    送達原告。原告不服，於110年3月8日提起本件行政訴訟。
二、原告起訴主張及聲明：
　㈠主張要旨：
　　原告行經臨檢點前已經放慢車速，也確實有依序排隊進入酒
    測處所等待受檢，並主動打開全罩式安全帽方便執勤員警稽
    查是否有臉紅或飲酒，因前方車輛受檢時員警只是看了駕駛
    人後就讓他直接離去，輪到原告受檢的時候，原告以左手扶
    著打開之全罩式安全帽面罩等待排隊，因為當下員警並沒有
    明確用指揮棒或手勢、言語命令指示原告要向前或是到哪個
    指定位置受檢，於是原告就將機車緩緩向前騎到員警面前，
    當下確實有跟員警面對面，員警也確實有看原告的臉部，眼
    神有與原告正面交會，之後因為該員警就看向後方，第一時
    間並沒有更進一步或更明確的指示或感覺有什麼異樣，於是
    原告就和平常行駛離開現場，而行駛離開當下也沒有聽到該
    名員警對原告吹哨或大聲喝止原告前進或敲打車體表示要原
    告停駛之動作。
　㈡聲明：原處分撤銷。
三、被告答辯及聲明：
　㈠答辯要旨：
　　本案經執勤員警確認與檢視錄影檔，勤務地點擺設交通錐縮
    減車道及擺放酒測攔檢告示牌明確，員警以指揮棒示意系爭
    機車停車受檢，惟該車未停車逕行駛離酒測路檢點；旨揭車
    輛行經設有告示執行酒精濃度測試檢定處所，不依指示停車
    接受稽查屬實。
　㈡聲明：駁回原告之訴。
四、爭點：
　　原告於前揭時、地是否有不依指示停車接受稽查之違規行為
    ？
五、本院之判斷：
　㈠如爭訟概要欄所載之事實，除後述之爭點外，其餘為兩造所
    不爭執，並有舉發通知單（見本院卷第45頁）、原處分（見
    本院卷第61頁）及送達證書（見本院卷第65頁）在卷可稽，
    堪以認定。
　㈡按汽機車駕駛人有駕駛汽機車行經警察機關設有告示執行酒
    精濃度測試檢定之處所，不依指示停車接受稽查情形者，處
    18萬元罰鍰，並當場移置保管該汽機車、吊銷其駕駛執照及
    施以道路交通安全講習，道交條例第35條第4項第1款定有明
    文。 
　㈢經查，證人即舉發機關員警陳照儒到庭具結證稱：原告那天
    是看到伊之後就把安全帽拿起來，伊認為原告假意受檢，但
    原告到伊面前就迅速蓋上安全帽並騎走；基本上是每一台車
    都會攔，但是否進一步檢查，則依照當時情況個別判斷，檢
    查的話會口頭說要檢查，離開會用指揮棒往身後方示意；當
    日伊只有給原告停車指示後，原告就騎走了，所以來不及給
    任何指示；前一台摩托車有停車，但伊示意讓他走；原告騎
    車走後，伊有嘗試喊叫他，但他騎太快了，所以伊就沒有  
    做任何處理；因為前面所有車都有停，所以表示伊的停車指
    示是明確的，但原告卻沒有停車，所以伊認為他是攔停而不
    停。原告當時停車是因為前方車輛停下，他不得不停，但我
    要上前攔查他，他就直接將車子騎走；伊跟原告距離很近，
    指揮棒拿在手上擋在他機車面前，做阻擋動作等語（見本院
    卷第157至159頁），依上開證人陳照儒之證詞，固可證明原
    告當時有不依指示停車接受稽查之情，惟本院當庭勘驗採證
    影片，勘驗結果如下：
　　⒈檔案名稱：000000000000000000000.mp4
　　  ⑴00:00:09：員警揮動指揮棒，前3名騎士依員警指示停車
        後離開，第4名騎士經過，員警點頭，該名騎士即離開
        ；
　　  ⑵00:00:16：原告戴白色安全帽進入攔停點，安全帽打開
        ，員警點頭，原告騎車離開現場，員警在後面喊叫；
　　⒉檔案名稱：000000000000000000000.mp4
　　  ⑴00:00:02：第1位騎士打開安全帽到員警前停車，員警詢
        問有喝酒嗎？該名騎士說沒有即離開；
　　  ⑵00:00:06：第2位騎士打開安全帽到員警前停車，員警詢
        問有喝酒嗎？該名騎士說沒有即離開；
　　  ⑶00:00:10：第3位騎士打開安全帽到員警前停車；員警詢
        問有喝酒嗎？該名騎士說沒有即離開；
　　  ⑷00:00:14：第4位騎士未打開安全帽經過員警即離開，員
        警未有任何表示；
　　  ⑸00:00:16：原告打開安全帽經過員警即離開；
　　　⑹00:00:17：員警說欸欸欸；
　　⒊檔案名稱：另一員警密錄器影像.MP4
　　　⑴00:02:44：一台機車停下，員警查看其是否飲酒，路旁
        人行道有放置交通錐，員警右邊亦有放置一個交通錐，
        汽機車有分流；
      ⑵00:02:49：第二台機車停下，員警查看其是否飲酒；
      ⑶00:02:52：員警左手平舉指揮棒，擋在第三台機車的前
        方，第三台機車停下，員警查看其是否飲酒，另有一部
        汽車行經另一車道經員警攔停；
      ⑷00:02:57：第四台機車騎士向員警點頭後通過，未見員
        警查看其是否飲酒；
      ⑸00:02:59：員警左手指揮棒朝向畫面左方，原告放下安
        全帽面罩後向前行駛；
      ⑹00:03:01：員警左手持指揮棒轉身看向原告機車方向；
　  有本院勘驗筆錄附卷可佐（見本院卷第200至201頁、第220
    頁）。互核證人陳照儒證詞及勘驗筆錄內容，證人陳照儒雖
    稱攔停時會以口頭告知要檢查，離開時則以指揮棒往身後方
    示意，且前面車子均有停車，但原告卻沒有停車，所以原告
    是經攔停而不停等語，然觀諸上開勘驗內容，當時前3位機
    車騎士打開安全帽經過員警停車，證人陳照儒均以口頭詢問
    有無喝酒後，騎士回答沒有後離開，但原告前方之第4位機
    車騎士經過員警時，卻未打開安全帽亦未停車即直接離開，
    且證人陳照儒僅對其點頭，未為任何表示，待原告經過證人
    陳照儒時主動打開安全帽，證人陳照儒亦有點頭動作，未有
    任何表示，是證人陳照儒上開所述原告前面之機車經過有停
    車乙節，與勘驗內容不符，顯有疑義，原告主張前部機車經
    過員警時沒有任何指示即直接離開，其經過時員警也沒有指
    示，即與平常一樣離開現場等情，並非虛妄。另證人陳照儒
    證稱當時將指揮棒拿在手上擋在原告機車面前，做阻擋動作
    等語，惟依前揭勘驗內容未見證人陳照儒有拿指揮棒阻擋原
    告，反而可見其將指揮棒朝向前方平舉示意讓原告離開之動
    作，是證人陳照儒上開證述，亦非無疑。再者，原告騎乘系
    爭機車離開之際，影片中僅聽到員警說「欸欸欸」，並未聽
    到員警大聲喊叫或以吹哨方式制止原告離開，故原告主張其
    並未聽到員警要求停止行駛之情，並非無稽。綜觀上情，當
    時證人陳照儒對於原告前位機車騎士未為任何表示，即點頭
    讓其離開，待原告經過時，證人陳照儒亦有點頭動作，且未
    為任何表示，並將指揮棒朝向前方平舉，原告即認證人陳照
    儒讓其離開，合乎常理，又證人陳照儒於原告離開時並未大
    聲喊叫或吹哨制止，實難認當時原告有不依指示停車接受稽
    查情形。從而，被告未能詳查當時員警攔停過程，逕認原告
    有違反道交條例第35條第4項第1款「不依指示停車接受稽查
    」之違規行為，於法有違。
　㈣本件判決基礎已臻明確，兩造其餘攻擊、防禦方法及訴訟資
    料經本院審酌後，核與判決結果不生影響，無一一論述之必
    要，併此敘明。
六、結論：
　　原處分認事用法有所違誤，原告訴請撤銷原處分為有理由，
    應予撤銷。至本件裁判費為300元，應由敗訴之被告負擔，
    爰確定第一審訴訟費用額如主文第2、3項所示。
中　　華　　民　　國　　110 　年　　11 　月　　30 　　日
　　　　　　　　　行政訴訟庭　法　官　邱士賓
上為正本係照原本作成。
如不服本判決，應於送達後20日內，向本院提出上訴狀並表明上
訴理由（原判決所違背之法令及其具體內容或依訴訟資料可認為
原判決有違背法令之具體事實)，其未載明上訴理由者，應於提
出上訴後 20 日內向本院補提理由書（上訴狀及上訴理由書均須
按他造人數附繕本，如未按期補提上訴理由書，則逕予駁回上訴
），並應繳納上訴裁判費新臺幣 750 元。
中　　華　　民　　國　　110 　年　　11 　月　　30 　　日
                              書記官  李  欣

訴訟費用計算書
項        目              金  額（新臺幣）    備  註
第一審裁判費                300元
合        計                300元